臺灣高雄地方法院民事裁定　九十二年度家訴字第一一○號
　　原　　　告　乙○○
右當事人間請求確認遺囑真正等事件，本院裁定如左：
    主      文
原告之訴駁回。
訴訟費用由原告負擔。
    理      由
一、按：
　　１、訴訟事件應有對立當事人，訴訟方能合法成立。又民事訴訟法第二百四十七
    　　條第一項規定：「確認法律關係之訴，非原告有即受確認判決之法律上利益
        者，不得提起之，確認證書真偽或為法律關係基礎事實存否之訴，亦同。」
        ，因此確認訴訟應以否認其法律關係存在之人為被告。又民事訴訟法第二百
        四十七條第二項規定：「前項確認法律關係基礎事實存否之訴，以原告不能
        提起他訴訟者為限。」。再則，起訴應以訴狀表明「當事人及法定代理人、
        訴訟標的及其原因事實、應受判決事項之聲明」，提出於法院，民事訴訟法
        第二百四十四定有明文。所謂表明訴訟標的，係指應記載法律關係併表明該
        法律關係發生之原因事實，所謂訴訟標的係指原告為確定私權所主張或否認
        之法律關係欲法院對之加以裁判者而言。在給付之訴須原告所主張之給付請
        求權存在，其訴權始屬存在。又同法第一百十六條第一項第一款前段規定，
        當事人書狀，應記載當事人姓名、性別、年齡、職業及住所或居所。
    ２、修正前之民事訴訟費用法第二條第一項規定：「民事因財產權而起訴，其訴
        訟標的之金額或價額未滿一百元者免徵裁判費，一百元以上者，每百元徵收
        一元，其畸零之數不滿百元者，以百元計算。」、「訴訟標的之金額以銀兩
        、銅幣計算者，按政府主管機關所定比率折合國幣；以黃金或外國貨幣計算
        者，按政府主管機關或其指定銀行核定之牌價折合國幣，無牌價者，按其應
        有價值，折合國幣。」。又同法第四條規定：「訴訟標的之價額，由法院核
        定。核定訴訟標的之價額，以起訴時之交易價額為準，無交易價額者，以原
        告就訴訟標的所有之利益為準。」，另同法第五條規定：「以一訴主張數項
        標的者，其價額合併計算之。」。又最高法院七十年度第一次民事庭庭長會
        議決定略以：「對於某人遺產請求確認有繼承權存在之訴，屬於財產權訴訟
        ，應按遺產之價額，徵收訴訟費用。當事人如未陳明遺產之價額，宜先通知
        其陳報，再為訴訟費用之裁定。」
　　３、又原告之訴有民事訴訟法第二百四十九條第一項所列各款情形之一者，依其
      　情形可以補正，經審判長定期間命其補正而不補正者，法院應以裁定駁回之
      　，為該法條第一項所明定。
二、經查：
１、本件原告請求確認遺囑真正等事件，僅記載所謂之「申請人乙○○」、「申請要
    求：１、請求台灣高雄地方法院依法確認被繼承人甲○○生前所立遺囑真實合法
    、有效，確認申請人享有遺囑事項的繼承權。２、請求依法裁決被繼承人之女李
    伯貞喪失繼承權」，並未具體敘明上開二項請求，究竟是以何人為被告，更未記
    載被告之姓名、住址、年籍（若為法人機關則應載明法定代理人的姓名）。
２、其次，本件訴之聲明第二項「請求依法裁決被繼承人之女李伯貞喪失繼承權」，
    因原告之書狀只敘明「依民法一一四五條第五款，李伯貞喪失繼承權」，唯究竟
    原告之訴訟標的為何？本案究竟是給付之訴，或確認之訴，或形成之訴？亦即只
    是單純確認之訴，抑或是行使繼承回請求權等其他民法上之請求權？若為確認之
    訴，則究竟是要確認什麼等等，均有未明，故原告應具體敘明其訴訟標的。
３、又書狀中另有提到「、在被繼承人的囑中有劉秀梅的遺產份額，但自一九四四年
    劉秀梅改嫁看，其與被繼承人已不具備合法夫妻關係、、劉秀梅是否具有繼承資
    格，請法官依法審查」，但聲明欄及當事人欄均未載明是否以劉秀梅為被告，亦
    未載明劉秀梅之年籍及住址，更未載明聲明為何，且訴訟標的亦未明確。
４、原告提起本件訴訟，其已記載之聲明有二項，其中「請求台灣高雄地方法院依法
　　確認被繼承人甲○○生前所立遺囑真實合法、有效，確認申請人享有遺囑事項的
  　繼承權。」部分，依上開最高法院七十年度第一次民事庭庭長會議決議，應依原
    告所繼承之遺產金額及價格計算裁判費。再則，對於李伯貞，甚至劉秀梅部分，
    也應為財產上訴訟，自應依法徵收裁判費。又依上開民事訴訟費用法第五條規定
    ，原告所主張之各項請求，應合併徵收裁判費。爰因本案原告起訴狀所載之被告
    （註：並未記載以何人為被告）及訴訟標的、訴之聲明均有不明，致本院尚無從
    依書狀之記載核算原告確切應繳之裁判費。
５、本院前於九十三年三月三日以裁定命原告應於收受裁定後十日內，儘速向本院陳
    明本案之聲明及法律關係與請求權依據，亦即訴訟標的、訴之聲明，並陳報被告
    之年籍、住所等身份資料；暨因本院前以九十二年補字第八○○號裁定命應繳納
    裁判費新台幣一百八十元，該裁定命繳納之裁判費金額明顯不足，故原告應於收
    受裁定後十日後，補正各項聲明之訴標的之金額（原告得依上開民事訴訟費用法
    之各項規定計算後補繳交不足之裁判費）及被告。上開補正裁定並已於九十三年
    三月二十六日送達，有送達回證在卷可佐，然迄今原告仍未補正相關資料，為此
    其訴不能認為合法，應予駁回。
三、依民事訴訟法第二百四十九條第一項第六款，第九十五條，第七十八條，裁定如
    主文。
中　　　華　　　民　　　國　　九十三　　年　　　五　　　月　　三十一　　日
                              臺灣高雄地方法院家事法庭
~B法　　　官　洪碩垣
右為正本係照原本作成。
如不服本裁定，應於送達後十日內向本院提出抗告狀。
中　　　華　　　民　　　國　　九十二　　年　　　六　　　月　　  二　　  日
~B法院書記官　王少玲
